【裁判字號】    96,訴,1441
【裁判日期】    970429
【裁判案由】    所有權移轉登記
【裁判全文】
臺灣桃園地方法院民事判決              96年度訴字第1441號
原      告  乙○
                        巷12.
訴訟代理人  邱正明律師
被      告  甲○○
                        巷12.
上列當事人間請求所有權移轉登記事件，於民國97年04月01日辯
論終結，本院判決如下：
    主  文
原告之訴駁回。
訴訟費用由原告負擔。
    事  實
甲、原告方面：
一、聲明：被告應將坐落桃園縣楊梅鎮○○段第626 地號，面積
    3114.8平方公尺，持分347/10000 ；及同段第597 地號，面
    積54.24 平方公尺，持分347/10000 ；及建號161 號，門牌
    號碼桃園縣楊梅鎮○○里○○路101 巷12號房屋及土地所有
    權中，就其權利持分2 分之1 部分之所有權移轉登記給原告
    。
二、陳述：
（一）坐落桃園縣楊梅鎮○○段第626 地號及同段第597 地號土
      地，其權利持分各347/10000 土地及該土地上建物建號16
      1 號，門牌號碼桃園縣楊梅鎮○○里○○路101 巷12號房
      地一戶，係兩造於婚姻關係存續中，於民國84年05月17日
      所購買，僅將該房地所有權登記在被告名義下。茲因兩造
      於93年12月03日，簽訂兩願離婚書並已辦妥離婚戶籍登記
      。然據該兩願離婚書第4 條 (即特約條件）第2 項約定：
      「以上建物土地，可隨時變更為乙○、甲○○兩人共同持
      有」等內容觀之，應指兩造於離婚後，就系爭土地及建物
      等房地所有權，原告隨時可請求將該所有權移轉登記1/2
      予原告，並形成兩造共同持分房地所有權而言。
（二）兩造雖有上開之約定，然嗣原告對之要求履行上開離婚契
      約第4 條之內容時，詎被告始終不予配合或偕同辦理，時
      逾二年半，原告仍然不得要領。
（三）為此，原告爰依兩造於93年12月03日所簽訂之兩願離婚協
      議書第4條第2款內容，請求被告將上開系爭土地及房屋等
      所有權中之1/2部分，移轉登記予原告。
三、證據：提出系爭房地登記謄本、兩願離婚書、原告現行戶籍
    謄本等資料各一份。
乙、被告方面：
一、聲明：原告之訴駁回。
二、陳述：本件兩願離婚協議書的特約條件內容，是原告事後自
    行填寫的，該特約條件內容也只有原告自己蓋章而已，被告
    並沒有同意，也沒有蓋章在特約條件內容上面。系爭房地是
    被告所購買的，因為當時有婚姻關係存在，被告尊重原告，
    所以以原告的名義簽約購買，但是後來的所有權移轉登記時
    是登記在被告名下。原告現在娶大陸妹，在外面租屋，將三
    個小孩丟給被告，被告需要養三個小孩，這房屋被告需要住
    ，被告於結婚之初有支出新台幣（下同）100 萬元，這房屋
    是被告的錢拿出來買的，因為剛結婚的時候原告才大學畢業
    ，他當時每月賺二萬四千元，但他每月要給他母親一萬二千
    元，被告當時有在做房屋的投資，被告於結婚的時候，身上
    有一百多萬元，被告是將這一百多萬元拿出來買小套房，後
    來小套房賣掉又買公寓，公寓又賣掉，被告才再買這個房屋
    。原告到大陸找女人，逼被告離婚，原告當時承諾房子給被
    告，且答應每月會給被告五萬元的母子生活費。因為被告不
    懂法律，等到戶政事務所出來以後，被告才看到離婚協議書
    的內容他有加註房屋可以兩個人共有。離婚協議書裡面的兩
    條但書是原告嗣後自己加上去的，被告並無同意，是證人跟
    被告簽完名以後，原告才寫上去的，而且，離婚的時候，原
    告答應要每月給被告五萬元，但後來原告也沒有給付。
三、證據：被告未提出證據資料。
    理  由
一、本件系爭坐落桃園縣楊梅鎮○○段第626 地號及同段第597
    地號土地，其權利持分各347/10000 土地及該土地上建物建
    號161 號，門牌號碼桃園縣楊梅鎮○○里○○路101 巷12號
    房屋，係兩造於婚姻關係存續中於民國84年05月17日所購買
    ，該房地所有權登記在被告名義下。嗣後，兩造於93年12月
    03日簽訂兩願離婚書並已辦妥離婚戶籍登記。上情所述，為
    兩造不爭執之事實。
二、本件兩造主要爭點端在於兩願離婚書第4 條 (即特約條件）
    第2 項約定：「以上建物土地，可隨時變更為乙○、甲○○
    兩人共同持有」的內容，是否係原告嗣後所加上去的，被告
    有無同意該內容？經查，本件兩願離婚協議書的特約條件內
    容，只有原告自己在該特約條件內容上面蓋章而已，被告並
    無在該特約條件內容上面蓋章，此觀原告所提出之兩願離婚
    書（原證二）可明。又查，本件兩願離婚書第4 條 (即特約
    條件）內容記載：「坐落於桃園縣楊梅鎮○○段新江路101
    巷12號（地號0000-0000,0000-0000)建物、土地為兩人共同
    。后續由涂彤恩、涂子涵、涂智軒三人繼承，於三人20歲前
    不得轉售（土地、建物權狀，由乙○保管）。以上建物、土
    地，可隨時變更為乙○、甲○○兩人共同持有。（以下空白
    ）」，則本件被告如果確實同意該特約條件內容，系爭土地
    、建物權狀，依上述特約條件內容之記載，應係由原告乙○
    保管中。次按，當事人主張有利於己之事實者，就其事實有
    舉證之責任，民事訴訟法第277 條前段定有明文。惟查原告
    並無提出系爭土地、建物權狀以證明現係由原告保管，本件
    應不能認定兩願離婚協議書的特約條件記載，係經被告同意
    的契約。因本件該特約條件內容係另以手寫的方式特別附加
    註記，與其他主要內容係以電腦打字為之不同，既只有原告
    在該特約條件內容上面蓋章，被告並無在該特約條件的內容
    上面蓋章，即不能認定被告同意該特約條件內容。且原告亦
    未提出系爭土地、建物權狀以證明現係由原告依該特約條件
    內容記載保管中，則縱然兩願離婚協議書一式三份均有附加
    記載該特約條件內容，亦不能認定被告係同意該特約條件的
    內容。因此，本件系爭兩願離婚協議書，僅能證明兩造同意
    離婚，至其上另附加記載的特約條件內容，只有原告在上面
    蓋章，被告並無在上面蓋章，該附加記載的特約條件內容，
    尚不能證明係屬兩造均已同意的契約內容。被告辯稱該特約
    條件內容是原告事後自行填寫記載的，被告並沒有同意等語
    ，因原告之舉證不足，是被告所辯，應堪採信。
三、綜據上述，本件原告依據兩造於93年12月03日所簽訂之兩願
    離婚協議書第4 條第2 款特約條件註記內容，請求被告將上
    開系爭土地及房屋所有權中之1/2 部分，移轉登記予原告，
    因原告所提出之事證不足，所求核屬無理由，應予駁回之。
四、本件兩造其餘主張陳述及攻擊防禦方法，核與本件判決結果
    不生影響，無一一審究必要，附此敘明。
五、據上論結，本件原告之訴為無理由，依民事訴訟法第七十八
    條，判決如主文。
中    華    民    國  九十七  年    四    月  二十九  日
                  民事第二庭法  官  呂仲玉
以上正本係照原本作成。
如對本判決上訴，須於判決送達後二十日內向本院提出上訴狀。
中    華    民    國  九十七  年    四    月  二十九  日
                            書記官  賴柏仲


司法院資訊處製作；財團法人民間司法改革基金會備份。
